臺灣板橋地方法院刑事判決　　　　　　　99年度重訴字第38號
公　訴　人　臺灣板橋地方法院檢察署檢察官
被　　　告　蔡子協
選任辯護人　傅文民律師
上列被告因槍砲彈藥刀械管制條例案件，經檢察官提起公訴（99
年度偵字第14199 號），本院判決如下：
    主  文
蔡子協無罪。
    理  由
壹、公訴意旨略以：被告蔡子協明知具有殺傷力之槍枝係槍砲彈
    藥刀械管制條例所公告列管之槍枝，非經主管機關許可，不
    得販賣，竟仍於民國96年5 月間，借用不知情之王燕燕（另
    為不起訴處分）向雅虎奇摩拍賣網站註冊之「wangjennie」
    帳號，在雅虎奇摩拍賣網上刊登販賣WC401 空氣槍外加裝加
    大氣嘴商品之訊息，嗣於同年5 月10日，由李忠孝（按李忠
    孝所犯持有非法持有可發射金屬具殺傷力之槍枝罪，共2 罪
    ，業經臺灣宜蘭地方法院分別判處有期徒刑1 年6 月，併科
    罰金新臺幣3 萬元，均緩刑5 年，應執行有期徒刑2 年，緩
    刑5 年判決在案）以「heartbreak_box」帳號下標後以新臺
    幣（下同）1,500 元之代價購得。嗣經警於97年2 月15日中
    午12時50分許，在李忠孝宜蘭縣三星鄉○○路132 之23號住
    處搜索查獲，並扣得上開WC401 空氣槍1 把（獲案後槍枝管
    制編號：0000000000號），循線查知上情。因認被告蔡子協
    涉槍砲彈藥刀械管制條例第8 條第1 項之未經許可販賣可發
    射子彈具有殺傷力之空氣槍罪嫌。
貳、按犯罪事實應依證據認定之，無證據不得認定犯罪事實；不
    能證明被告犯罪者，應諭知無罪之判決，刑事訴訟法第154
    條第2 項、第301 條第1 項分別定有明文。故事實之認定，
    應憑證據，如不能發現相當證據，或證據不足以證明，自不
    能以推測或擬制之方法，以為裁判基礎（最高法院40年台上
    字第86號判例意旨參照）。再按刑事訴訟法第161 條第1 項
    規定：檢察官就被告犯罪事實，應負舉證責任，並指出證明
    之方法。其立法理由：「為確實促使檢察官負舉證責任及防
    止濫行起訴‥‥檢察官對於被告之犯罪事實，自應負提出證
    據及說明之實質責任」。因此，公訴案件犯罪證據之蒐集及
    提起公訴後，對犯罪事實之舉證責任與指出證明之方法，均
    屬公訴人之職責，原則上法院僅於當事人之主張及舉證範圍
    內進行調查證據，其經法定程序調查證據之結果，認已足以
    證明犯罪事實時，始得為犯罪事實之認定。若其為訴訟上之
    證明，於通常一般人仍有合理之懷疑存在，尚未達於可確信
    其真實之程度者，在該合理懷疑尚未剔除前，自不能為有罪
    之認定。且法院不得以偵查機關關於某種犯罪之調查不易，
    即放棄上開原則之堅持，致有違背刑事訴訟無罪推定及嚴格
    證明之原則。是以，倘檢察官所提出之證據，不足為被告有
    罪之積極證明，或其指出證明之方法，無從說服法院以形成
    被告有罪之心證，基於無罪推定之原則，自應為被告無罪判
    決之諭知（最高法院92年度台上字第128 號判例要旨及94年
    度台上字第2033號判決要旨參照）。
參、公訴意旨認被告蔡子協涉犯未經許可販賣可發射子彈具有殺
    傷力之空氣槍罪嫌，無非係以證人李忠孝之證述、被告之供
    述、雅虎奇摩拍賣網站帳號「heartbreak _box 」評價紀錄
    、內政部警政署刑事警察局97年3 月14日刑鑑字第09700228
    90號槍彈鑑定書、扣案之WC401 空氣槍1 支為其主要論據。
肆、訊據被告蔡子協固不否認於96年5 月間透過雅虎奇摩拍賣網
    站出賣1 支WC401 玩具空氣槍給李忠孝，惟堅詞否認有何販
    賣具有殺傷力空氣槍之犯行，辯稱：96年5 月10日伊賣給李
    忠孝1 支900 元空氣槍，並未加裝中碳鋼加大氣嘴的零件，
    只是伊廣告噱頭而已，同年6 月13日李忠孝又以350 元跟伊
    買1 個原廠氣嘴，伊賣給李忠孝的空氣槍不具有殺傷力，出
    貨前伊有扣板機覺得出氣量很小，自李忠孝住處扣得之空氣
    槍有可能不是伊當初賣給李忠孝的那把槍，或者李忠孝可能
    有改造過等語，其辯護人則主張：本院另案97年度重訴字第
    32號認定被告蔡子協於95年5 、6 月間在前揭住處上網連結
    「雅虎奇摩」拍賣網站，使用其不知情之妻子王燕燕所申請
    「wangjennie」帳號、對外以「王先生」名義，刊登販售有
    安裝「中碳鋼加大氣嘴」之401 及403 型空氣槍之訊息，並
    留下0000000000為聯絡電話等情，則本件被告販賣空氣槍行
    為，主觀上販賣空氣槍之犯意傾向，客觀上出賣空氣槍與李
    忠孝，係基於同一營業行為，應包括論以一罪；又自李忠孝
    住處查獲槍枝時，該槍枝已經被拆解，而非完整原狀，尚難
    遽認與被告先前出售之空氣槍相同；再換裝彈簧對於系爭槍
    枝之殺傷力有重大影響，且換裝彈簧甚為簡易，僅需拆解槍
    管固定套即可，本件扣案之WC401 空氣槍查獲後縱經送鑑定
    認具有殺傷力，仍須究明係裝置被告賣出時之原廠彈簧或係
    賣出後已經換裝彈簧，扣案空氣槍既經李忠孝拆解而非原狀
    ，且該槍之原廠彈簧已遭替換，自難遽認被告出賣予李忠孝
    之WC 401必有殺傷力等語。經查：
一、本件檢察官起訴被告蔡子協於96年5 月間販賣WC401 空氣槍
    1 支予李忠孝之事實，不論犯罪時間、地點、方式、買受人
    與本院另案97年度重訴字第32號認定之事實均不相同，自無
    檢察官重複起訴或法院重複審判之情形，本件自應依法審理
    ，先予敘明；又販賣槍枝於槍砲彈藥刀械管制條例中並無常
    業犯處罰之規定，刑法關於連續犯之規定業已刪除，並於95
    年7 月1 日施行，依據檢察官起訴之犯罪事實，被告基於販
    賣具有殺傷力之空氣槍犯意，透過相同網路帳號，分別販賣
    予數人，既係由各別買家分別向被告要約，繼而與各買家達
    成買賣之合意，被告係分別起意販賣，並將槍枝透過郵寄交
    付不同買家，自該當數行為，應分論併罰，辯護人主張應包
    括論以一罪云云，顯有誤會。
二、被告蔡子協於96年5 月間，借用不知情之王燕燕（另為不起
    訴處分）向雅虎奇摩拍賣網站註冊之「wangjennie」帳號，
    透過雅虎奇摩拍賣網出賣WC401 空氣槍1 支予李忠孝之事實
    ，業據被告坦承不諱（見本院卷第191 頁反面），核與證人
    李忠孝、王燕燕證述之情節相符，並有證人李忠孝之匯款紀
    錄、雅虎奇摩拍賣網站帳號「heartbreak _box 」交易、評
    價紀錄、李忠孝使用雅虎奇摩帳號「heartbreak _box 」之
    申請登錄資料、搜索扣押筆錄、扣押物品目錄表各1 份存卷
    可參（見臺北市政府警察局文山第一分局刑案偵查卷宗。下
    稱偵一卷，第1 、2 頁、臺灣宜蘭地方法院檢察署97年警聲
    搜字第53號卷，下稱偵二卷，第85至87頁反面、97年偵字第
    714 號卷，下稱偵三卷，第7 、8 、64、65頁），復有前揭
    具有殺傷力之WC401 型空氣槍1 支扣案可資佐證，堪認為真
    實。
三、又員警在李忠孝住處扣得由被告售出之WC401 型玩具空氣槍
    1 支，經送內政部警政署刑事警察局以檢視法、性能檢驗法
    、動能測試法鑑驗後，認該空氣槍1 支（獲案後槍枝管制編
    號：0000000000號），認係氣體動力式槍枝，以小型高壓氣
    體鋼瓶內氣體為發射動力，經以金屬彈丸測試3 次，其中彈
    丸最大發射速度為134 公尺/ 秒，計算其動能為3.4 焦耳，
    換算單位面積動能為21焦耳/ 平方公分，有該局97年3 月14
    日刑鑑字第0970022890號槍彈鑑定書1 份暨所附照片在卷可
    稽（偵三卷第12至41頁）。再依據司法院秘書長81年6 月11
    日秘台廳（二）06985 號函釋：「殺傷力之標準為在最具威
    力之適當距離，以彈丸可穿入人體皮肉層之動能為準」，又
    依日本科學警察研究所之研究結果，彈丸單位面積動能達20
    焦耳／平方公分，則足以穿入人體皮肉層」，凡此均為法院
    辦理同類案件依職權所知之事實，故槍枝是否具有殺傷力之
    測試，應以「最具威力之適當距離，發射彈丸單位面積動能
    達20焦耳/ 平方公分」為斷。本件扣案空氣槍1 支（獲案後
    槍枝管制編號：0000000000號）經送請內政部警政署刑事警
    察局鑑定結果，單位面積動能達20焦耳/ 平方公分以上，顯
    見該扣案槍枝確有殺傷力無誤。
四、查影響空氣槍發射彈丸動能的因素有5 個，1.是槍枝動能模
    式就是給氣的模式，2.是槍管長度，3.是發射彈丸與槍管之
    密合度，4.是彈丸的質量，5.是瞬間洩氣量，槍管改造會影
    響長度及密合度，彈簧及出氣孔會影響瞬間出氣量，改造擊
    錘也會影響瞬間洩氣量等情，此為法院辦理同類案件依職權
    所知之事實（臺灣高等法院99年度上更（一）字第494 號判
    決參照），足認彈簧係影響空氣槍瞬間出氣量之重要因素，
    彈簧之更換將影響空氣槍發射彈丸動能之結果，意即影響空
    氣槍是否具有殺傷力之判斷。依據本件案外人李忠孝非法持
    有空氣槍之查獲情形，員警自李忠孝住處扣得空氣槍5 支、
    CO2 鋼瓶、鋼珠、槍枝零件等物，有搜索扣押筆錄、扣押物
    品目錄表、內政部警政署刑事警察局97年3 月14日刑鑑字第
    0970022890號槍彈鑑定書1 份暨所附照片在卷可稽在卷可稽
    （見偵一卷第7 至10頁、偵三卷第12至41頁），可見查獲當
    時除本件起訴之WC 401空氣槍1 支外，尚查獲其他空氣槍4
    支、彈簧數支等其他零件。再依證人李忠孝於本院審理時證
    稱：WC401 空氣槍查獲時是放在床下，當時槍頭有拆下，不
    是完整的放在床底下，彈簧沒有在槍裡面，偵卷三第41頁照
    片所示零件盒內有放WC401 空氣槍之彈簧，就是小板手旁邊
    的第2 支彈簧，之後員警將該彈簧裝上去，另零件盒內第2
    支彈簧左邊的彈簧應該可以放在WC401 空氣槍內等語（見本
    院卷第118 頁反面至120 頁反面）。惟證人即查獲李忠孝持
    有槍枝之員警施富山於本院審理時證稱：查獲當天員警並未
    拆解槍枝，伊有問李忠孝如何裝CO2 鋼瓶去試射，沒有裝其
    他東西，伊並未詢問李忠孝有關偵三卷第18頁編號20照片所
    示零件是那支槍的零件，伊只記得有裝CO2 鋼瓶部分，彈簧
    部分伊不記得，本院卷第195 頁上方照片槍枝旁邊的彈簧伊
    不清楚到哪裡去等語（見本院卷第185 頁正反面、第187 頁
    ）；證人即查獲員警王俊雄於本院審理時亦證稱：當天在查
    獲現場並未組裝或拆解槍枝，印象中沒有要求李忠孝教導如
    何組裝，伊不記得有按照李忠孝之意思裝填彈簧等語（見本
    院卷第189 頁反面、190 頁），則查獲當日究竟員警有無依
    證人李忠孝指示將原置於零件盒中WC401 空氣槍之彈簧裝載
    至WC401 空氣槍內即有疑問。再依員警於本院審理中提供當
    日查獲槍枝照片所示（見本院卷第195 頁上方），照片上方
    盒內除WC401 空氣槍外另有1 支彈簧，究竟該支彈簧亦或是
    證人李忠孝所指零件盒內小板手旁邊第2 支彈簧係原先被告
    出賣予李忠孝時所安裝之彈簧？倘該支彈簧並非WC401 空氣
    槍原廠彈簧為何李忠孝將之與WC401 空氣槍同置於槍盒內？
    則被告辯稱扣案之WC401 空氣槍恐遭李忠孝改造等詞，尚非
    全無可採。再依查獲當時證人李忠孝住處查獲之空氣槍數目
    、零件、彈簧多寡，可見李忠孝實非單純好奇購買空氣槍之
    買家，不能排除其有為增加WC401 空氣槍威力而換裝彈簧之
    可能。且依被告出賣WC401 空氣槍予李忠孝之時間為96年5
    月間，迄至97年2 月15日李忠孝為警查獲止，間隔約8 、9
    月，時間非短，能否逕以事後員警查獲李忠孝持有WC401 空
    氣槍之狀態，認定被告當初原出賣WC401 空氣槍時即具有殺
    傷力，亦有疑問。又扣案之WC401 空氣槍業經臺灣宜蘭地方
    法院檢察署於99年8 月26日送內政部警政署機械修理廠銷燬
    ，此有該署99年10月8 日宜檢文律99執他117 字第15795 號
    函及處分命令、收執聯、銷燬清冊在卷可憑（見本院卷第75
    至78頁），本院已無從勘驗、或送請專業機關鑑定該WC401
    空氣槍更換扣案之不同彈簧是否具有不同動能，是否皆具有
    殺傷力，以排除證人李忠孝因事後更換彈簧影響空氣槍殺傷
    力之可能。再本件縱被告因另案犯未經許可販賣空氣槍罪，
    經警於住處扣得為數不少之空氣槍（見本院97年度重訴字第
    32號判決），仍難以此認定被告即有本件販賣具有殺傷力空
    氣槍之犯行。故本件檢察官所提之上開各項證據，仍不足以
    證明被告確有所指販賣可發射子彈具有殺傷力空氣槍之犯行
    至無合理懷疑之程度。
伍、綜上，本件依公訴人所舉證據，其證明程度仍無法使本院達
    可排除合理之懷疑，而形成被告有罪之確信程度，此外，復
    查無其他積極證據足認被告有公訴意旨所指販賣可發射子彈
    具有殺傷力空氣槍之犯行，揆諸前揭說明，本件既不能證明
    被告犯罪，自應為無罪之諭知。
據上論斷，應依刑事訴訟法第301 條第1 項，判決如主文。
本案經檢察官吳育增到庭執行職務。
中    華    民    國   100    年    12    月    2    日
                  刑事第四庭  審判長法  官  連育群
                                    法  官  陳苑文
                                    法  官  張瓊華
上列正本證明與原本無異。
如不服本判決，應於判決送達後10日內敘明上訴理由，向本院提
出上訴狀 (應附繕本) ，上訴於臺灣高等法院。其未敘述上訴理
由者，應於上訴期間屆滿後20日內向本院補提理由書「切勿逕送
上級法院」。
                                    書記官  謝雪紅
中    華    民    國   100    年    12    月    5     日